臺灣高等法院刑事判決　　　　　　　　　九十一年度上易字第一三三三號
　　上訴人　臺灣新竹地方法院檢察署檢察官
　　被　告　丙 ○ ○
右上訴人因被告竊佔等案件，不服臺灣新竹地方法院九十年度易字第八九七號，中華
民國九十一年四月十一日第一審判決（起訴案號：臺灣新竹地方法院檢察署八十九年
度偵續字第二號）提起上訴，本院判決如左：
    主    文
原判決關於竊佔部分撤銷。
丙○○共同意圖為自己不法之利益，而竊佔他人之不動產，處罰金伍仟元，如易服勞
役，以參佰元折算壹日。
其他上訴駁回。
    事    實
一、丙○○與其子乙○○均明知坐落新竹縣竹東鎮○○○段第五七三地號土地（下簡
    稱第五七三地號土地，係甲○○與黃金琳所共有，甲○○享有第五七三地號土地
    應有部分三分之二，黃金琳享有其餘三分之一土地之應有部分，另同段五七七地
    號土地（下簡稱第五七七地號土地）則為徐正德所有，在該第五七三地號、第五
    七七地號土地上原闢有寬二點五公尺之既成道路乙條，上連第一八三之三地號土
    地（起訴書誤載為第一八三地號土地），下接外界道路。丙○○與乙○○父子二
    人，因欲將丙○○所有之第一八三之三地號土地提供和信電訊股份有限公司（下
    簡稱和信電訊）搭設行動電話電波基地台，竟共同意圖為自己不法之利益，基於
    犯意聯絡，於民國（下同）八十六年九月間某日，僱用不知情之不詳成年怪手司
    機將第五七三地號土地上原有之既成道路二旁土地予以竊佔，向外將該道路拓寬
    一點五公，供搭設基地號台載運材料之工程車通行，竊佔第五七三土號土地面積
    共計一三０平方公尺。
二、案經被害人甲○○訴由台灣新竹地方法院檢察署檢察官偵查起訴。
    理    由
壹、竊佔部分：
一、右開事實，業據告訴人甲○○及告訴代理人吳文華指訴綦詳，被告丙○○於偵查
    中原坦承因其子代理將該第一八三之三地號土地租予和信電訊搭設行動電話基地
    台之用，因搭設基地台時，為通行大卡車，故始將原有之既成道路僱工拓寬等語
    （見第八一三九號偵查卷第三十六頁反面），共犯被告乙○○於偵查中亦為相同
    之供述（見第四十四號偵續卷第四十六頁），並指稱其等係於八十六年九月間某
    日僱工拓寬該既成道路等情（見第四十四號偵續卷第四十五頁反面），再依告訴
    人甲○○所提出之現場照片所示（見第八一三九偵查卷第九、第十頁），確有被
    告等僱用之司機駕駛怪手正在施工拓寬道路，該道路已有中型客車通行，道路之
    地面泥土，均係甫施工之紅土，有照片六幀在卷可按，益徵被告之自白與事實相
    符，自堪採為其犯罪之証據。至被告與其子乙○○嗣後辯謂該第五七三地號土地
    係向黃金琳承租耕作，並未僱工以怪手拓寬道路，僅係將路旁之雜草砍除云云，
    惟查黃金琳業已死亡，固無從傳訊，然証人黃月琴即黃金琳之長女於偵查中則供
    該五七三地號土地其父黃金琳並未出租予他人耕作等情（見第四十四偵續卷第三
    十七頁反面），且依前述之照片所示被告等確有僱用不詳之怪手司機以拓寬該既
    成道路無訛，並經檢察官現場勘驗屬實，有履勘現場筆錄乙份在卷可憑（見第四
    十四偵續卷第七十四頁至七十五頁）；又被告等計竊佔第五七三土號土地面積共
    一三０平方公尺，亦經新竹縣竹東地政事所測量屬實，有該地政事務所土地複丈
    成果圖乙份在卷可憑，此外復有行動電話基地台不動產租賃契約乙份在卷可稽，
    是被告所犯事証明確，其犯行洵堪認定。
二、核被告丙○○所為，係犯刑法第三百二十條第二項之竊佔罪，應依同條第一項之
    刑論處，被告與乙○○間，有犯意聯絡及行為分擔，均屬共同正犯。又被告等利
    用不知情之怪手司機，以遂行犯罪，為間接正犯。
三、原審未詳為勾稽，即遽為被告丙○○無罪之諭知，尚有違誤，檢察官上訴意旨執
    此指摘原判決此部分失當，核有理由，應由本院將原判決關於竊佔分撤銷改判，
    爰審酌被告之素行、犯罪動機、目的、所生之損害、犯罪後態度及其已為七十七
    歲之老者等一切情狀，量處其罰金五千元，並諭知易服勞役之折算標準示懲。
貳、毀損部分：
一、公訴意旨另以：被告丙○○於八十七年四月間，將在上開第五七三地號、第五七
    七地號土地上原有之既成道路向外拓寬一點五公尺時，並毀損路旁屬告訴人甲○○所有之林木等物，以供為搭設基地台載運材料之工程車通過，因認被告丙○○
    另涉有刑法第三百五十四條之毀損罪嫌云云。
二、惟按刑法第三百五十四條之毀損罪，須告訴乃論，同法第三百五十七條規定甚明
    。又告訴乃論之罪，其告訴應自得為告訴之人知悉犯人之時地，於六個月內為之
    ；又告訴已逾告訴期間者，應諭知不受理之判決，刑事訴訟法第二百三十七條第
    一項、第三百零三條第三款，分別定有明文。
三、經查：
(一)本件告訴人甲○○係於八十七年十一月二十三日具狀向台灣新竹地方法院檢察署
    檢察官告訴被告丙○○涉嫌毀損，告訴人甲○○於其告訴狀中即載明：「被告係
    在八十七年四月份左右將告訴人所有土地上之林木剷除。」云云，並提出其向新
    竹縣竹東地政事務所申請，由該地政事務所於八十七年四月十八日核發之新竹縣
    竹東鎮○○○段一八三之三、五七三地號土地地籍圖謄本正本（附於八十七年度
    偵字第八一三九號偵查卷）一份為證，依上開地籍圖謄本及告訴人甲○○以鉛筆
    在地籍圖謄本上所標示之基地台位置、被告占用之道路等所示，告訴人甲○○至
    遲應在八十七年四月十八日當天，即已知悉其土地上之林木遭受被告丙○○等毀
    損並拓寬該既成道路竊佔其共有土地，再參以被告丙○○之子乙○○於偵查中及
    原審調查時亦證稱其於八十六年九月間即僱工拓寬該道路，工期半個月，至八十
    七年四月間該道路已拓寬完成，基地台亦已建好，告訴人甲○○申請地政事務所
    測量係為確認基地台有無占用伊土地等語（見第四十四號偵續卷第四十五頁反面
    、原審九十一年二月二十六日訊問筆錄），告訴代理人吳又華在庭亦未為相反之
    表示，益徵告訴人甲○○應於八十七年四月十八日之前即已明悉被告等毀損其林
    木，洵彰彰明甚。
(二)又被告丙○○及乙○○均已坦承其等曾應允和信電訊砍伐告訴人甲○○所指在其
    所有五七三地號土地上之林木以拓寬道路等情，縱告訴人甲○○於被告等毀損其
    林木時不知，惟其至遲於八十七年四月十八日時，亦應已知悉係被告為拓寬既成
    道路而毀損其林木，已如前述，告訴人甲○○既至遲在八十七年四月十八日即知
    悉犯人，豈竟於八十七年十一月二十三日始向台灣新竹地方法院檢察署檢察官提
    起本件毀損告訴，自已逾六個月之告訴期間。
(三)至檢察官上訴意旨復以告訴人知悉被告等毀損其林木後，曾於八十七年六月二十
    六日委託律師發函制止，並在其土地上設置告示牌，豈被告等竟變本加厲將道路
    拓寬，破壞告示牌，認被告之毀損行為應至八十七年六月二十六日之後云云，然
    該道道早於八十六年九月間即行施工，工期半月，已如前述，告訴人指稱被告等
    於八十七年六月二十六日之後仍繼續施工，並未提出任何確切証以實其說，已難
    信為真實，又依告訴人所提出之照片上雖有告示牌之設置，及告示牌遭毀損之情
    事，然被告等已否認係渠等所為，告訴人復無法提出確切之証據及証據方法供法
    院調查，亦難遽信告訴人片面指訴為真實，顯見本案尚乏証據以証明被告等之毀
    損行為連續至八十七年六月二十六日以後，自應認告訴人及檢察官於上訴意旨中
    所指並非真實，併此敘明。
四、原審以告訴人甲○○提起本件告訴已逾六個月之告訴期限，而為被告丙○○公訴
    不受理之諭知，依法並無不合，檢察官上訴意旨認告訴人之告訴未逾其告訴期間
    ，據以指摘原判決此部分不當，要無理由，應駁回其此部分之上訴。
參、據上論斷，應依刑事訴訟法第三百六十九條第一項前段、第三百六十四條、第三
    百六十八條、第二百九十九條第一項前段，刑法第二十八條、第三百二十條、刑
    法第四十二條第一項，罰金罰鍰提高標準條例第一條前段、第二條，判決如主文
    。
本案經檢察官陳文琪到庭執行職務。
中    華    民    國     九十一     年      十二      月       六       日
                              臺灣高等法院刑事第十六庭
                                  審判長法  官  許  增  男
                                        法  官  周  煙  平
                                        法  官  黃  鴻  昌
右正本證明與原本無異。
不得上訴。
                             書記官  黃  千  鶴
中    華    民    國     九十一     年      十二      月       六       日
附錄：本案論罪科刑法條全文
刑法第三百二十條：
意圖為自己或第三人不法之所有，而竊取他人之動產者，為竊盜罪，處五年以下有期
徒刑、拘役或五百元以下罰金。
意圖為自己或第三人不法之利益，而竊佔他人之不動產者，依前項之規定處斷。
前二項之未遂犯罰之。
